# 事业单位改制资产评估调账问题

提问人：qingzheng518 时间：2020-03-21 08:05:24
陈老师您好，审计中遇到一个省的高管局改制为高速集团公司，以 19 年 5 月 31 日为基准日进行了清产核资和资产评估，存在增值。原高管局下属事业单位高速服务管理中心存在一家全资子公司A（公司制），该子公司主要经营服务区资产，也在本次资产评估范围内。现在高速集团公司成立后，重新成立了一家全资子公司B，计划由B接手A公司的服务区经营业务。目前，高速集团已经以评估增值后的价值进行了账务处理，原高管局下资产全部以评估后价值入账，包含原高速服务管理中心持有A公司的股权。现在高速集团公司计划将集团一部分业务，A公司的业务均以无偿划转的方式划拨到B公司。
问题：问题： 1 、改制前A公司已经为公司制企业，本次改制过程中，是否需要按照评估后价值重新调整账面价值？
2 、原高速服务管理中心持有A公司的股权已经按照增值后的价值计入高速集团，使A公司成为了高速集团的全资子公司，该股权以评估后价值在高速集团单体报表中体现是否正确？
3 、高速集团以评估后价值入账A公司的股权，但是，A公司的全部资产、负债以及劳动力全部无偿划转给B公司，那么高速集团对A公司的股权入账价值如何调整？
4 、A公司资产划转之前，账面实收资本 500 万，资本公积 200 万，盈余公积 400 万，未分配利润 52000 万元，能否直接资产负债全部划转，只保留实收资本 500 万和货币资金 500 万？
5 、假如高速集团以评估后价值入账对A公司的股权合理，高速集团合并报表中如何处理？
项目组认为： 1 、原高管局属于事业单位，本次改制为公司制改制，因此，高速集团以评估后价值入账相关资产符合相关规定。但是，A公司在改制前已经成为公司制企业，因此，本次改制，不可以以评估后价值进行账面价值调整。
2 、原高速服务管理中心持有A公司的股权按照评估后价值计入高速集团符合改制制度要求。
3 、后期A公司全部资产负债全部转入B公司，则评估价值的基础资产不存在了，因此，建议高速集团持有A公司的股权仍以账面价值计量，不调整评价增值。或者，高速集团如果已经入账，则资产划转后，高速集团调减对A公司的股权，同时增加对B公司的股权。
4 、资产负债无偿划转，理论上可以全部划转，包括之前留存收益和资本公积，等同于资本公积、留存收益也与公司经营业务相关。一并划转给B公司，A公司只保留实收资本。
5 、在高速集团合并报表层面，A公司的资产、负债（已经划转给B公司）仍应以历史成本原则体现，即不可以以评估后价值体现，高速集团持有对B公司的长投评估增值部分冲销资本公积。项目组另外一种想法是，保证合并报表层面国有资产等同于评估价值，A公司的资产、负债（已经划转给B公司）划转后分别以账面价值和评估价值计量，B公司账面仍以历史成本计量，在高速集团合并层面，B公司按照评估价值计量，高速集团合并报表层面等同于原有的评估价值。
问题比较多，希望陈老师多多指导，谢谢！

回答人：chenyiwei
你的理解基本合理。对于 5 ，高速集团内部的资产划转不改变被划转资产在合并报表层面的账面价值。该划转本身不能引起按评估值进行账务调整。